【裁判字號】    89,上訴,312
【裁判日期】    890331
【裁判案由】    偽造文書
【裁判全文】
臺灣高等法院高雄分院刑事判決                    八十九年度上訴字第三一二號
    上  訴  人  甲○○
    即  被  告
右上訴人因偽造文書案件，不服臺灣高雄地方法院八十八年度訴字第一七九三號中華
民國八十九年一月二十五日第一審判決（起訴案號：臺灣高雄地方法院丁察署八十八
年度偵字第一０九五九號），提起上訴，本院判決如左：
      主  文
原判決撤銷。
甲○○行使偽造私文書，足以生損害於他人，處有期徒刑參月。
      事  實
一、甲○○於七十五年間因違反麻醉藥品管理條例案件，經臺灣高雄地方法院於七十
    五年六月三十日判處有期徒刑七年六月，褫奪公權五年，旋經臺灣高等法院臺南
    分院撤銷，於七十五年十二月九日改判有期徒刑六年六月，褫奪公權四年，於七
    十六年二月十六日入監執行；復於七十五年間因違反麻醉藥品管理條例案件，經
    臺灣高雄地方法院於七十六年三月十三日判處有期徒刑四年，並於刑之執行前強
    制工作確定，嗣經更定其刑為有期徒刑八年六月，褫奪公權四年，於刑之執行前
    強制工作，嗣於八十二年十月二十七日假釋交付保護管束（未構成累犯），復於
    八十八年間因違反毒品危害防制條例案件，現於臺灣屏東戒治所戒治中。因甲○○於受戒治處分前，與乙○○曾係男女朋友關係，二人交往中，甲○○所使用之
    000000000號行動電話，門號用戶係登記為乙○○名義。八十八年初，
    甲○○因未繳納電話費，致上開行動電話遭停話，乙○○乃交付身分證一紙及印
    章一枚予甲○○辦理復機手續。詎甲○○因不滿乙○○與其分手，且擔心其使用
    之上開行動電話，遭乙○○自行辦理停話而無法使用，欲變更上開行動電話之門
    號用戶，適甲○○當時身分證件及印章均交由其母辦理房地產權過戶登記，而未
    便辦理上開行動電話門號之過戶手續，又當時因有親友任職旅行社，可代辦出國
    旅遊護照，甲○○乃保管其友人蔡耀丞之友丙○○所交付其代辦護照之身分證一
    紙及印章一枚，詎甲○○竟未經乙○○、丙○○之同意，擅將乙○○、丙○○之
    身分證各一紙及印章各一枚，交予不知情之泰勇通信公司負責人郭再得，委託郭
    再得於八十八年二月二日，持向中華電信股份有限公司臺灣南區店信分公司南高
    雄營運處（以下簡稱中華電信南高雄營運處），代為辦理上開行動電話用戶一退
    一租手續，郭再得遂以用戶乙○○、丙○○之名義，代理填寫「中華電信南區分
    公司行動電話一退一租申請書」，並在該申請書上「原用戶簽章」及「新用戶簽
    章」欄內，分別蓋用乙○○、丙○○之印章，並將該紙中華電信南區分公司行動
    電話一退一租申請書持以行使，向中華電信南高雄營運處提出申請，足生損害於
    乙○○、丙○○。嗣丙○○收受上開行動電話帳單，始發覺其被冒名申請上開行
    動電話，乃向中華電信南高雄營運處陳情，經中華電信公司南高雄營運處函請高
    雄市政府警察局偵辦而查獲上情。
二、案經高雄市政府警察局移送灣高雄地方法院丁察署丁察官偵查起訴。
    理  由
一、訊據上訴人即被告對於前揭事實欄所載之事實固不諱言，惟辯稱：伊知道不應該
    這樣做，伊是錯的，僅伊確實曾託蔡耀丞向丙○○說讓伊先辦理過戶，等以後伊
    證件出來，再轉辦回去，可能是蔡耀丞傳話有誤所致云云。惟查前開事實，業據
    被告甲○○於警、偵訊暨原審審理時坦承不諱（見警卷八十八年四月十五日、偵
    查卷八十八年五月二十日、原審卷第四十四頁反面），核與被害人乙○○分別於
    警訊時及原審審理中指訴暨被害人丙○○於警訊時指述之情節相符（見警卷八十
    八年四月七日、八十八年四月二日、原審卷八十八年十月二十七日筆錄），並經
    證人蔡耀丞、郭再得於警訊時分別證述在卷（見警卷八十八年四月三日筆錄），
    並有中華電信南高雄營運處於八十八年十月八日以南高服字第八八Ｃ０六００七
    五三號函所附中華電信南區分公司行動電話一退一租申請書一份、該處於八十八
    年十二月二十九日以南高服字第００五二號函所附之《行動通訊：客戶聯單歷史
    查詢－－資料異動表查詢》各一份附卷可稽（見原審卷第十五頁、第十六頁、第
    五十四頁、第五十五頁），被告所辯純係嗣後卸責之詞，不足採信，本件事證明
    確，被告犯行洵堪認定。至於被告聲請本院傳訊證人蔡耀丞，但被告已先後於警
    、偵訊暨原審審理時供承在卷，且當時均未提及曾委託蔡耀丞轉知丙○○，已難
    認被告確曾委託蔡耀丞轉知丙○○，況證人蔡耀丞亦曾於警訊時證述明確，本院
    認本件事證已臻明確，自無再傳訊證人蔡耀丞之必要，附此敘明。
二、本件被告未經被害人乙○○、丙○○之同意，委託不知情之郭再得，盜用被害人
    乙○○、丙○○之印章蓋於中華電信南區分公司行動電話一退一租申請書上，並
    將該申請書持以行使，足生損害於乙○○、丙○○，核其所為係犯刑法第二百十
    六條、第二百十條之行使偽造私文書罪，其利用郭再得盜蓋被害人之印章於上開
    文件上，均為偽造文書罪之部分行為，偽造後持以行使，偽造之低度行為為行使
    之高度行為所吸收，均不另論罪，而僅論以行使偽造私文書罪。被告利用不知情
    之郭再得行使偽造私文書罪，為間接正犯。被告雖偽造行動電話過戶申請書，持
    向中華電信南高雄營運處申請行使，使承辦之公務員登載於其職務上所掌之公文
    書（因中華電信公司尚屬國營，承辦人為公務員），然被告向電信公司為電話過
    戶之申請，本質上係屬私法上之契約行為，與一般公務員依法令從事公務者有別
    ，自難謂其尚涉犯刑法第二百十四條之使公務員登載不實罪，附此敘明。
三、原審對被告予以論罪科刑，固非無見，惟查：刑法第二百十九條規定，所應沒收
    之範圍以偽造之印章、印文或署押為限，被告既保管乙○○、丙○○之印章，顯
    然該二枚印章並非偽造之印章，而被告持該二枚印章利用不知情之郭再得蓋於中
    華電信南區分公司行動電話一退一租申請書上「原用戶簽章」及「新用戶簽章」
    欄內，顯然該二枚印文係蓋自被告所保管之乙○○、丙○○印章，該二枚印文
    既非偽造，自不得予以宣告沒收，原審竟依刑法第二百十九條之規定予以沒收，
    即有未洽。上訴人即被告空言上訴雖無理由，惟原判決此部分既有可議，自予撤
    銷改判，爰審酌被告曾有如事實欄所載之前科，目前復因違反毒品危害防制條例
    案件，在臺灣屏東戒治所戒治中，有原審法院被告院內索引卡紀錄表暨本院被告
    全國前案紀錄表各一紙附案可查，其素行不佳，再犯本罪，造成被害人相當程度
    之困擾，惟念其坦承犯行等一切情狀，量處如主文第二項所示之刑。至偽造之0
    00000000號行動電話用戶一退一租申請書，業經被告持向中華電信公司
    南高雄營運處行使，編入該公司檔案，已非屬被告所有，且非違禁物，自無庸宣
    告沒收；另該申請書上所蓋之乙○○、丙○○之印文二枚，均非偽造，自不予宣
    告沒收，併予敘明。
據上論結，應依刑事訴訟法第三百六十九條第一項前段、第三百六十四條、第二百九
十九條第一項前段、刑法第第二百十六條、第二百十條，判決如主文。
本案經丁察官陳國全到庭執行職務。
中      華      民      國    八十九    年      三      月    三十一    日
                                            臺灣高等法院高雄分院刑事第五庭
                                                審判長法  官
                                                      法  官
                                                      法  官
得於十日內上訴
附錄本判決論罪之法條：
刑法第二百十條
偽造、變造私文書，足以生損害於公眾或他人者，處五年以下有期徒刑。


司法院資訊處製作；財團法人民間司法改革基金會備份。
